【裁判字號】    99,易,337
【裁判日期】    990430
【裁判案由】    竊盜
【裁判全文】
臺灣桃園地方法院刑事判決               99年度易字第337號
公  訴  人  臺灣桃園地方法院檢察署檢察官
被      告  甲○○
            丙○○
上列被告因竊盜案件，經檢察官提起公訴（99年度偵字第9398號
），被告自白犯罪，本院裁定改依簡式審判程序，判決如下︰
    主  文
甲○○犯如附表所示之罪，各處如附表所示之刑。應執行有期徒
刑貳年，如易科罰金，以新臺幣壹仟元折算壹日。
丙○○犯如附表所示之罪，各處如附表所示之刑。應執行有期徒
刑壹年貳月，如易科罰金，以新臺幣壹仟元折算壹日。
    事  實
一、甲○○分別基於意圖為自己不法所有之犯意，於如附表編號
    (一)、(二)、(三)號所示之時間、地點，以附表編號(一)、(二)、(三)號
    所示之行為方式，竊取附表編號(一)、(二)、(三)號所示各該被害
    人之財物得手；另分別基於意圖為自己不法所有之犯意，於
    如附表編號(四)、(五)、(六)號所示時間、地點，以附表編號(四)、
    (五)、(六)號所示之行為方式，進入佺威安親班蒐尋財物，惟因
    未尋獲有價值財物而未得逞；另與丙○○又分別基於意圖為
    自己不法所有之犯意聯絡，於如附表編號(七)、(八)、(九)號所示
    時間、地點，以附表編號(七)、(八)、(九)號所示之行為方式，竊
    取附表編號(七)、(八)、(九)號所示各該被害人之財物得手，嗣於
    民國99年4 月6 日凌晨3 時許，甲○○、丙○○在桃園縣龍
    潭鄉○○路272 巷7 號佺威安親班為附表編號(九)所示之竊盜
    犯行時，為警當場查獲，嗣甲○○於警方未查知其所犯其他
    竊盜犯行前，主動供出其另於如附表編號(一)至(八)號所示時間
    、地點竊取附表編號(一)至(八)號所示之財物，並於事後接受裁
    判，警方始因此查悉如附表編號(一)至(八)號所示犯罪。
二、案經桃園縣政府警察局龍潭分局報請臺灣桃園地方法院檢察
    署檢察官偵查起訴。
    理  由
一、本件被告甲○○、丙○○所犯係死刑、無期徒刑、最輕本刑
    為3 年以上有期徒刑以外之罪，其於準備程序中就被訴事實
    為有罪之陳述，經法官告知簡式審判程序之旨，並聽取公訴
    人、被告甲○○、丙○○之意見後，依刑事訴訟法第273 條
    之1 第1 項規定，由本院裁定進行簡式審判程序，並為審理
    判決，合先敘明。
二、上揭如附表所示之犯罪事實，業據被告甲○○、丙○○於警
    詢、檢察官訊問及本院審理時坦承不諱，並經證人乙○○、
    丁○○於警詢時分別證述明確（見偵卷第22頁至第27頁），
    互核均相符，由此足認被告甲○○、丙○○上開任意性自白
    ，核與事實相符，洵堪採信。是本案事證明確，被告甲○○
    、丙○○犯行洵堪認定，應予依法論科。
三、論罪科刑：
  (一)按刑法第321 條第1 項第2 款所稱「其他安全設備」，指門
    扇、牆垣以外，依通常觀念足認防盜之一切設備而言（最高
    法院25年上字第4168號判例意旨參照），如門鎖、窗戶、房
    間門或通往陽臺之落地門均屬之。是鐵窗及一般窗戶均既具
    有防閑之效用，依社會通常之觀念，均屬於維護安全之防盜
    設備，自屬該條文所規定之「安全設備」無誤（最高法院33
    年上字第1504號判例意旨參照）。
  (二)核被告甲○○就附表編號(一)、(二)、(三)、(七)、(八)、(九)所為，係
    犯刑法第321 條第1 項第2 款之逾越牆垣、安全設備竊盜罪
    ，就附表編號(四)、(五)、(六)所為，係犯刑法第321 條第2 項、
    第1 項第2 款之逾越牆垣、安全設備竊盜未遂罪，被告丙○○就附表編號(七)、(八)、(九)所為，係犯刑法第321 條第1 項第
    2 款之逾越牆垣、安全設備竊盜罪。
  (三)又查葛洛莉美語補習班及佺威安親班，夜間並無人居住或看
    守，有本院辦理刑事案件電話記錄查詢表2 紙在卷可稽（見
    本院卷第19頁、第20頁），被告甲○○、丙○○趁上開補習
    班、安親班於夜間無人之際入內行竊，並非侵入有人居住之
    建築物，起訴書認被告甲○○、丙○○所為，係構成刑法第
    321 條第1 項第1 款，容有誤會，惟經公訴檢察官於本院審
    理時更正起訴法條為刑法第321 條第1 項第2 款及刑法第32
    1 條第2 項、第1 項第2 款，基於檢察一體之原則，本院自
    無庸另行變更起訴法條，附此敘明。
  (四)被告甲○○、丙○○就附表編號(七)、(八)、(九)號所示之犯行間
    ，有犯意聯絡及行為分擔，為共同正犯。被告甲○○所犯如
    附表編號(一)至(九)號所示9 件竊盜犯行間，被告丙○○就附表
    編號(七)至(九)號所示3 件竊盜犯行間，客觀上彼此可分，且侵
    害不同之被害人財產法益，犯案方法亦有不同，上開數罪應
    分論併罰。又被告甲○○就附表編號(四)、(五)、(六)號所示之案
    件，已著手竊取他人之財物，惟因未尋獲有價值財物而未得
    逞，為未遂犯，應依刑法第25條第2 項規定減輕其刑。
  (五)按對於未發覺之罪自首而接受裁判者，減輕其刑，刑法第62
    條前段定有明文，此所謂「自首」，係以犯人在犯罪未發覺
    前，向該管公務員自承犯罪，而受法律之裁判為要件，所謂
    發覺，係指有偵查犯罪職權之公務員已知悉犯罪事實與犯罪
    之人而言，所謂知悉，固非以確知其人犯罪無誤為必要，而
    於對其發生嫌疑時，即得謂為已發覺；但此項對犯人之嫌疑
    ，仍須有確切之根據得為合理之可疑者，始足當之，若單純
    主觀上之懷疑，要不得謂已發生嫌疑（最高法院75年臺上字
    第1634號判例、72年臺上字第641 號判例參照）。申言之，
    犯人在犯罪未被發覺前，向該管公務員自承其犯罪，即為已
    足，不以先自向該公務員告知為必要，即受追問時告知其犯
    罪，仍不失為自首（最高法院92年臺上字第487 號判決意旨
    參照）。經查，本件證人乙○○於99年4 月6 日5 時20分許
    ，在桃園縣政府警察局龍潭分局龍潭派出所製作調查筆錄時
    ，雖證述佺威補習班另有附表編號(二)至(八)號所示之失竊情事
    ，而承辦員警林榮裕據此遂試探性詢問被告甲○○是否另涉
    有其他竊盜犯行，被告甲○○遂主動說出就附表編號(一)至(八)
    號所示之竊盜犯行亦係其所為，此有本院辦理刑事案件電話
    記錄查詢表附卷可佐（見本院卷第18頁），然依本案卷附其
    他證據所示，並無其他積極證據或確切根據足使承辦員警林
    榮裕就被告甲○○確實涉犯附表編號(二)至(八)號所示之竊盜案
    件一節產生合理確信，是承辦員警李榮裕認被告甲○○涉犯
    附表編號(二)至(八)號所示竊盜案件之部分，應僅為單純臆測性
    懷疑，尚難認被告甲○○就此部分之犯行在其供承前，已先
    為證人林榮裕所發覺。準此，被告甲○○在未被有偵查犯罪
    職務之機關或公務員發覺其為犯罪人前，於接受警察林榮裕
    詢問時，主動供承其犯下附表編號(一)至(八)號所示竊盜案件，
    並坦承其為犯罪行為人而自首犯罪（見偵卷第12至14頁），
    嗣並接受裁判，爰依刑法第62條前段之規定，減輕其刑，並
    就附表編號(四)、(五)、(六)號所示之犯行，遞予減輕之。至於被
    告丙○○雖於99年4 月6 日7 時15分至7 時43分許製作警詢
    筆錄時，經員警詢問是否涉及其他竊盜案件，而被告丙○○
    亦主動供出有與被告甲○○為附表編號(七)、(八)所示之竊盜犯
    行，然觀諸被告甲○○於99年4 月6 日6 時16分至7 時7 分
    許製作警詢筆錄時，已先供述其與被告丙○○共犯附表編號
    (七)、(八)所示之竊盜犯行（見偵卷第14頁），警方始再詢問被
    告丙○○，並製作筆錄，亦有本院辦理刑事案件電話記錄查
    詢表1 份附卷可佐（見本院卷第22頁），是被告丙○○雖於
    警方詢問時坦承附表編號(七)、(八)所示之竊盜犯行，但應不符
    合自首之要件。
  (六)爰審酌被告甲○○、丙○○僅因缺款花用，不思以正途賺取
    金錢，反多次竊取他人財物，其所為對各被害人造成財產上
    損失，原不宜輕縱，但念其並未對被害人為凌虐或其他危及
    生命之行為，且事後均於警詢、偵查及本院審判期日自首犯
    行，犯後態度尚稱良好，併斟酌就本案各次竊盜所得財物之
    價值高低有別、被告甲○○、丙○○之學歷、家庭生活狀況
    等一切情狀，公訴檢察官對被告甲○○具體求處應執行有期
    徒刑2 年，對被告丙○○具體求處應執行有期徒刑1 年2 月
    （見本院卷第28頁背面），本院認公訴檢察官之求刑，要與
    被告甲○○、丙○○之犯行相當，爰依公訴檢察官之具體求
    刑，分別量處如主文所示之刑（各件犯行所科刑度，各如附
    表所示），並均諭知易科罰金之折算標準，暨定其應執行之
    刑及易科罰金之折算標準，以示懲儆。
  (七)至公訴檢察官雖以被告甲○○、丙○○於密接時間內數度犯
    竊盜罪，足認渠等有犯罪之習慣，且亦係因遊蕩、懶惰成習
    而犯罪，而另請求宣告上開2 人強制工作。然按保安處分係
    針對受處分人將來之危險性所為之處置，以達教化、治療之
    目的，為刑罰之補充制度，保安處分中之強制工作，旨在對
    嚴重職業性犯罪及欠缺正確工作觀念或無正常工作因而犯罪
    者，強制其從事勞動，學習一技之長及正確之謀生觀念，使
    其日後重返社會，能適應社會生活。而保安處分之措施亦含
    社會隔離、拘束身體自由之性質，其限制人民之權利，實與
    刑罰同，自應受比例原則之規範，使保安處分之宣告，與行
    為人所為行為之嚴重性、行為人所表現之危險性，及對行為
    人未來行為之期待性相當（最高法院91年度臺上字第4625號
    判決意旨參照）。查被告甲○○、丙○○前均無犯罪之前案
    記錄，被告甲○○於本件雖有9 件竊盜犯行，而被告丙○○
    雖有3 件竊盜犯行，惟被告甲○○、丙○○於本件所犯之竊
    盜犯行，其等所竊得之財物非鉅，與一般竊盜慣犯常以夥眾
    攜帶兇器破壞他人住宅或建築物竊取價值達數萬或數十萬元
    之財物亦有所迥異，因認被告甲○○、丙○○上開行為與實
    際已染有竊盜習慣之慣犯，尚有不同，本院將被告甲○○、
    丙○○犯罪態樣納入量刑之考量，而諭知主文所示之刑，認
    上開2 人經主文所示有期徒刑之執行後，已足收教化及預防
    之目的，經以比例原則中之必要性原則及罪刑相當性原則加
    以檢視後，如本院就本件已定應執行刑外，另宣告強制工作
    3 年，實質上係處以與被告甲○○、丙○○犯行相較之下顯
    不相當之刑罰，亦有違比例原則之虞，況公訴檢察官又未就
    聲請強制工作之理由提出其他舉證，實難遽認被告甲○○、
    丙○○有犯罪習慣或係因遊蕩、懶惰成習而犯罪，自難認有
    何令入勞動場所強制工作之必要，爰不另為強制工作之諭知
    。
據上論斷，應依刑事訴訟法第273 條之1 第1 項、第299 條第1
項前段，刑法第28條、第321 條第1 項第2 款、第2 項、第25條
第2 項、第62條前段、第41條第1 項、第8 項、第51條第5 款，
刑法施行法第1 條之1 第1 項、第2 項，判決如主文。
本案經檢察官洪敏超到庭執行職務。
中    華    民    國    99    年    4     月    30    日
                  刑事第四庭  法  官  張淑華
以上正本證明與原本無異。
如不服本判決應於收受判決後10日內向本院提出上訴書狀，並應
敘述具體理由。其未敘述上訴理由者，應於上訴期間屆滿後20日
內向本院補提理由書(均須按他造當事人之人數附繕本)「切勿逕
送上級法院」。
                              書記官  鄭嘉惠
中    華    民    國    99    年    5     月    3     日
┌─┬────┬────┬───┬───────┬───┬──────┐
│編│犯罪時間│犯罪地點│被害人│行為方式及所得│是否構│主        文│
│號│        │        │      │財物          │成自首│            │
├─┼────┼────┼───┼───────┼───┼──────┤
│(一)│99年3 月│桃園縣龍│丁○○│甲○○翻越圍牆│甲○○│甲○○踰越牆│
│  │18日凌晨│潭鄉中正│      │，攀爬並踰越屬│構成自│垣、安全設備│
│  │零時許  │路242 巷│      │安全設備之窗戶│首    │竊盜，處有期│
│  │        │15號葛洛│      │後，潛入夜間無│      │徒刑月，如│
│  │        │莉美語補│      │人居住之葛洛莉│      │易科罰金，以│
│  │        │習班    │      │美語補習班，竊│      │新臺幣壹仟元│
│  │        │        │      │取屋內之7-11便│      │折算壹日。  │
│  │        │        │      │利商店ICASH卡 │      │            │
│  │        │        │      │8 張、面額100 │      │            │
│  │        │        │      │元之禮券3 張、│      │            │
│  │        │        │      │1 元硬幣50枚。│      │            │
├─┼────┼────┼───┼───────┼───┼──────┤
│(二)│99年3 月│桃園縣龍│乙○○│甲○○翻越圍牆│甲○○│甲○○踰越牆│
│  │25日凌晨│潭鄉中正│      │後，攀爬並踰越│構成自│垣、安全設備│
│  │1 時許  │路242 巷│      │屬安全設備之窗│首    │竊盜，處有期│
│  │        │7 號佺威│      │戶後，潛入夜間│      │徒刑月，如│
│  │        │安親班  │      │無人居住之佺威│      │易科罰金，以│
│  │        │        │      │安親班，竊取屋│      │壹仟元折算壹│
│  │        │        │      │內之現金100 餘│      │日。        │
│  │        │        │      │元。          │      │            │
├─┼────┼────┼───┼───────┼───┼──────┤
│(三)│99年3 月│桃園縣龍│乙○○│甲○○翻越圍牆│甲○○│甲○○踰越牆│
│  │26日凌晨│潭鄉中正│      │後，攀爬並踰越│構成自│垣、安全設備│
│  │1 時許  │路242 巷│      │屬安全設備之窗│首    │竊盜，處有期│
│  │        │7 號佺威│      │戶後潛入夜間無│      │徒刑月，如│
│  │        │安親班  │      │人居住之佺威安│      │易科罰金，以│
│  │        │        │      │親班，竊取屋內│      │壹仟元折算壹│
│  │        │        │      │之現金100 餘元│      │日。        │
│  │        │        │      │。            │      │            │
├─┼────┼────┼───┼───────┼───┼──────┤
│(四)│99年3 月│桃園縣龍│乙○○│甲○○翻越圍牆│甲○○│甲○○踰越牆│
│  │28日凌晨│潭鄉中正│      │後，攀爬並踰越│構成自│垣、安全設備│
│  │1 時許  │路242 巷│      │屬安全設備之窗│首    │竊盜，未遂，│
│  │        │7 號佺威│      │戶後潛入夜間無│      │處有期徒刑貳│
│  │        │安親班  │      │人居住之佺威安│      │月，如易科罰│
│  │        │        │      │親班，進而蒐尋│      │金，以壹仟元│
│  │        │        │      │財物，惟因未尋│      │折算壹日。  │
│  │        │        │      │獲有價值財物而│      │            │
│  │        │        │      │未得逞。      │      │            │
├─┼────┼────┼───┼───────┼───┼──────┤
│(五)│99年3 月│桃園縣龍│乙○○│甲○○翻越圍牆│甲○○│甲○○踰越牆│
│  │29日凌晨│潭鄉中正│      │後，攀爬並踰越│構成自│垣、安全設備│
│  │1 時許  │路242 巷│      │屬安全設備之窗│首    │竊盜，未遂，│
│  │        │7 號佺威│      │戶後潛入夜間無│      │處有期徒刑貳│
│  │        │安親班  │      │人居住之佺威安│      │月，如易科罰│
│  │        │        │      │親班，進而蒐尋│      │金，以壹仟元│
│  │        │        │      │財物，惟因未尋│      │折算壹日。  │
│  │        │        │      │獲有價值財物而│      │            │
│  │        │        │      │未得逞。      │      │            │
├─┼────┼────┼───┼───────┼───┼──────┤
│(六)│99年4 月│桃園縣龍│乙○○│甲○○翻越圍牆│甲○○│甲○○踰越牆│
│  │1 日凌晨│潭鄉中正│      │後，攀爬並踰越│構成自│垣、安全設備│
│  │1 時許  │路242 巷│      │屬安全設備之窗│首    │竊盜，未遂，│
│  │        │7 號佺威│      │戶後，潛入夜間│      │處有期徒刑貳│
│  │        │安親班  │      │無人居住之佺威│      │月，如易科罰│
│  │        │        │      │安親班，進而蒐│      │金，以壹仟元│
│  │        │        │      │尋財物，惟因未│      │折算壹日。  │
│  │        │        │      │尋獲有價值財物│      │            │
│  │        │        │      │而未得逞。    │      │            │
├─┼────┼────┼───┼───────┼───┼──────┤
│(七)│99年4 月│桃園縣龍│乙○○│甲○○翻越圍牆│甲○○│甲○○共同踰│
│  │2 日凌晨│潭鄉中正│      │後，攀爬並踰越│構成自│越牆垣、安全│
│  │1 時許  │路242 巷│      │屬安全設備之窗│首    │設備竊盜，處│
│  │        │7 號佺威│      │戶後，潛入夜間│      │有期徒刑月│
│  │        │安親班  │      │無人居住之佺威│      │，如易科罰金│
│  │        │        │      │安親班，竊取屋│      │，以壹仟元折│
│  │        │        │      │內之餅乾1 包、│      │算壹日。    │
│  │        │        │      │現金200 元，而│      │丙○○共同踰│
│  │        │        │      │丙○○在屋內把│      │越牆垣、安全│
│  │        │        │      │風。          │      │設備竊盜，處│
│  │        │        │      │              │      │有期徒刑陸月│
│  │        │        │      │              │      │，如易科罰金│
│  │        │        │      │              │      │，以壹仟元折│
│  │        │        │      │              │      │算壹日。    │
├─┼────┼────┼───┼───────┼───┼──────┤
│(八)│99年4 月│桃園縣龍│乙○○│甲○○翻越圍牆│甲○○│甲○○共同踰│
│  │3 日凌晨│潭鄉中正│      │後，攀爬並踰越│構成自│越牆垣、安全│
│  │1 時許  │路242 巷│      │屬安全設備之窗│首    │設備竊盜，處│
│  │        │7 號佺威│      │戶後，潛入夜間│      │有期徒刑月│
│  │        │安親班  │      │無人居住之佺威│      │，如易科罰金│
│  │        │        │      │安親班，竊取屋│      │，以壹仟元折│
│  │        │        │      │內之可樂6 瓶、│      │算壹日。    │
│  │        │        │      │現金120 元，而│      │丙○○共同踰│
│  │        │        │      │丙○○在屋外把│      │越牆垣、安全│
│  │        │        │      │風。          │      │設備竊盜，處│
│  │        │        │      │              │      │有期徒刑陸月│
│  │        │        │      │              │      │，如易科罰金│
│  │        │        │      │              │      │，以壹仟元折│
│  │        │        │      │              │      │算壹日。    │
├─┼────┼────┼───┼───────┼───┼──────┤
│(九)│99年4 月│桃園縣龍│乙○○│甲○○翻越圍牆│無    │甲○○共同踰│
│  │6 日凌晨│潭鄉中正│      │後，攀爬並踰越│      │越牆垣、安全│
│  │3 時許  │路242 巷│      │屬安全設備之窗│      │設備竊盜，處│
│  │        │7 號佺威│      │戶後，潛入夜間│      │有期徒刑陸月│
│  │        │安親班  │      │無人居住之佺威│      │，如易科罰金│
│  │        │        │      │安親班，竊取屋│      │，以壹仟元折│
│  │        │        │      │內之淨白面膜5 │      │算壹日。    │
│  │        │        │      │片、潔面乳1 瓶│      │丙○○共同踰│
│  │        │        │      │、洗面乳1 瓶、│      │越牆垣、安全│
│  │        │        │      │潤髮乳1 瓶、乳│      │設備竊盜，處│
│  │        │        │      │液1 瓶、去角質│      │有期徒刑陸月│
│  │        │        │      │乳1 瓶，而洪智│      │，如易科罰金│
│  │        │        │      │龍在屋外把風。│      │，以壹仟元折│
│  │        │        │      │              │      │算壹日。    │
└─┴────┴────┴───┴───────┴───┴──────┘
附錄本案論罪科刑法條：
中華民國刑法第321條
（加重竊盜罪）
犯竊盜罪而有左列情形之一者，處 6 月以上、 5 年以下有期徒
刑：
一、於夜間侵入住宅或有人居住之建築物、船艦或隱匿其內而犯
    之者。
二、毀越門扇、牆垣或其他安全設備而犯之者。
三、攜帶兇器而犯之者。
四、結夥三人以上而犯之者。
五、乘火災、水災或其他災害之際而犯之者。
六、在車站或埠頭而犯之者。
前項之未遂犯罰之。

司法院資訊處製作；財團法人民間司法改革基金會備份。
